臺灣彰化地方法院民事裁定
110年度監宣字第82號
聲  請  人  張來春  



相  對  人  莊來盛  



關  係  人  莊琼如  


代  理  人  林子雯  
關  係  人  邱麗香  

            莊顏僧  

            莊雁媓  



兼  莊顏僧
監  護  人 
及  莊雁媓
輔  助  人  彰化縣政府

法定代理人  王惠美  
代  理  人  薛博元  
關  係  人  謝芷琳（彰化縣政府社會處社工）

上列聲請人聲請改定監護人事件，本院裁定如下：
    主  文
改定丁○○（女、民國00年0月00日生、身分證統一編號：Z000000
000號）為受監護宣告之人丙○○（男、民國00年0月00日生、身分
證統一編號：Z000000000號）之監護人。
指定彰化縣政府職務指派之社工人員為會同開具財產清冊之人。
程序費用由受監護宣告之人負擔。
    理  由
一、聲請意旨略以：聲請人乙○○為相對人丙○○之母，相對人前經
    本院以95年度禁字第23號裁定為受監護宣告之人（禁治產人
    ），並經本院以103年度監宣字第63號裁定聲請人為相對人
    之監護人，同時指定彰化縣政府社會處庚○○社工為會同開具
    財產清冊之人。茲因聲請人為第六類（重要器官失去功能－
    腎臟）身心障礙者，身體狀況不穩定且已年邁，又於110年1
    月15日輕微中風入住彰基病房，出院後生活自理能力較之前
    下降許多，擔憂相對人若遇緊急狀況，聲請人無法立即處理
    ，且相對人使用服務之費用支付等相關事宜亦無人可為其安
    排，爰依法聲請改定監護人，請求改定關係人彰化縣政府為
    相對人之監護人，並指定彰化縣政府社會處身心障礙福利科
    社工為會同開具財產清冊之人等語。
二、按依民法第1113條準用第1106條之1第1項、第1094條第4項
    、第1094條之1規定，有事實足認監護人不符受監護人之最
    佳利益，或有顯不適任之情事者，法院得依受監護人、四親
    等內之親屬、檢察官、主管機關或其他利害關係人之聲請，
    改定適當之監護人；法院改定監護人時，應同時指定會同開
    具財產清冊之人；法院選定或改定監護人時，應依受監護人
    之最佳利益，審酌一切情狀，尤應注意下列事項：1.受監護
    人之年齡、性別、意願、健康情形及人格發展需要。2.監護
    人之年齡、職業、品行、意願、態度、健康情形、經濟能力
    、生活狀況及有無犯罪前科紀錄。3.監護人與受監護人間或
    受監護人與其他共同生活之人間之情感及利害關係。4.法人
    為監護人時，其事業之種類與內容，法人及其代表人與受監
    護人之利害關係。
三、經查：
　㈠聲請人所主張之事實，業據其提出戶籍謄本、聲請人與相對
    人身心障礙證明、本院95年度禁字第23號及103年度監宣字
    第63號民事裁定等件為證，並經本院依職權調取本院103年
    度監宣字第63號全卷核閱屬實，堪信聲請人主張為真實。
　㈡又聲請人領有身心障礙證明，且年事漸高，健康狀態不甚理
    想，如由聲請人繼續擔任監護人及行使監護權，難認符合相
    對人之最佳利益，本院自得依聲請人之聲請，而有為相對人
    改定適當之監護人，並同時指定會同開具財產清冊之人之必
    要。
　㈢經本院依職權函請社會福利對聲請人進行訪視，財團法人臺
    中市私立龍眼林社會福利慈善事業基金會（下稱龍眼林基金
    會）以110年5月13日財龍老字第000000000號公函檢附訪視
    報告函復本院，可知聲請人健康狀態不佳，無法處理受宣告
    人之事務，並希望由彰化縣政府擔任相對人之監護人，另受
    宣告人子女也為身心障礙者，亦無擔任監護人之能力等情。
    又相對人配偶甲○○曾領有身心障礙手冊，並經鑑定其為中度
    智能障礙，因未完成換證現已註銷手冊等節，有彰化縣政府
    110年3月24日府社身福字第1100095376號公函附卷，足認關
    係人甲○○不適宜擔任相對人之監護人；再相對人長子己○○則
    經本院以110年度監宣字第80號宣告為受監護宣告之人，長
    女戊○○亦經本院以110年度監宣字第81號宣告為受輔助宣告
    之人，有前開民事裁定在卷，是依民法第1096條之規定，關
    係人己○○、戊○○亦不得為相對人之監護人。
　㈣而相對人尚有胞姊即關係人丁○○，有彰化○○○○○○○○○110年5月
    13日彰鹿戶字第1100001609、0000000000號公函檢附戶籍資
    料可憑。關係人丁○○前雖向本院具狀陳稱，其與相對人分居
    已久，各自生活，情感上並無交往，且雙方以收養關係而成
    ，聲請人教育向以傳統之重男輕女觀念，致其幼時雖有扶養
    之名，卻未有受善待及照顧之實，僅憑祖母一切悉心養育，
    方能至今，亦因此與聲請人關係不合，甚而交惡；又其經濟
    狀況不穩，現居住所處於不定期租賃之不安定狀態，苟承扶
    養責任，恐失自身生活之維繫，陷兩方於困頓；再現已病痛
    纏身，自身照顧已然乏力，遑論有扶養他人之能力，且憂其
    將來拖累子女；末更自陳無能力接任相對人監護人一職，並
    遵聲請人於龍眼林基金會提出成年監護訪視調查評估報告之
    聲請人監護人人選意向，希望改由關係人彰化縣政府擔任監
    護人等情，有關係人丁○○110年6月29日、110年7月26日書狀
    在卷；其代理人亦於本院訊問時陳明關係人丁○○就相對人將
    來生活所需之費用無法負擔，並希望相對人之部分不要影響
    家計，且相對人名下有財產，現有工作能力才有獎勵金，但
    金額不多，連食宿費一半費用都不到，還需回診、派車費、
    掛號費，入不敷出，況關係人丁○○現已無從事資源回收等語
    。
　㈤然經本院就相對人相關服務與照護所需之費用函詢相關單位
    ，可知相對人現住於財團法人彰化縣私立慈恩社會福利慈善
    事業基金會員工宿舍，每月食宿費為新臺幣（下同）3,600
    元，每月作所發放獎勵金約1,000元上下，如需購買生活用
    品或就醫會先以獎勵金支付，有該基金會110年9月13日財沁
    字第110125號函暨個案研討會紀錄及收支明細表在卷。又相
    對人名下尚有彰化縣○○鎮○○段000地號、線西鄉建興段1927
    號地號二筆土地，有彰化縣鹿港地政事務所110年8月11日鹿
    地一字第1100004263號公函及彰化縣和美地政事務所110年8
    月16日和地一字第1100004116號公函附卷，依該等土地謄本
    所示，該二筆土地公告現值分別為2,534,400元、4,624,200
    元，相對人之應繼分為三分之一，則各可分得844,800元、1
    ,541,400元，總計為2,386,200元。是以，相對人目前擁有
    之財產，尚足以支付於機構中所需之開銷多年，而監護人僅
    需為其管理事務，應無關係人丁○○所顧慮之額外支出。
　㈥綜上事證，本院審酌關係人丁○○為相對人之胞姊，其為相對
    人最近親屬中之最適監護人人選，由其擔任相對人之監護人
    ，當能適切處理相對人之相關事宜，且關係人丁○○之代理人
    於本院訊問時，亦對於擔任相對人監護人乙節不再堅拒，是
    本件認改定由關係人丁○○擔任相對人之監護人，應符合相對
    人之最佳利益，爰依民法第1113條準用第1106條之1、第109
    4條第4項之規定，改定關係人丁○○為相對人之監護人，並指
    定彰化縣政府職務指派之社工人員為會同開具財產清冊之人
    。
四、又按監護人變更時，原監護人應即將受監護人之財產移交於
    新監護人。受監護之原因消滅時，原監護人應即將受監護人
    之財產交還於受監護人；如受監護人死亡時，交還於其繼承
    人。前2項情形，原監護人應於監護關係終止時起2個月內，
    為受監護人財產之結算，作成結算書，送交新監護人、受監
    護人或其繼承人。新監護人、受監護人或其繼承人對於前項
    結算書未為承認前，原監護人不得免其責任，此為民法第11
    07條所明定，並依同法第1113條於成年人之監護時準用之。
    本件相對人既經本院另行改定由關係人丁○○擔任監護人及指
    定彰化縣政府職務指派之社工人員為會同開具財產清冊之人
    ，則原監護人乙○○自應依上開規定，將相對人之財產移交關
    係人丁○○管理，附此敘明。
五、末按民法第1113條準用同法第1099條、第1099條之1等規定
    ，本院改定之監護人丁○○對於受監護宣告之人之財產，應會
    同彰化縣政府職務指派之社工人員於2個月內開具財產清冊
    ，並陳報法院，於開具完成並陳報法院前，監護人對於受監
    護宣告之人之財產，僅得為管理上必要之行為，併此指明。
六、依家事事件法第164條第2項，裁定如主文。
中　　華　　民　　國　　110 　年　　10　　月　　25　　日
                  家事法庭    法  官  梁晉嘉
以上正本係照原本作成。
如對本裁定抗告，須於裁定送達後10日內向本院提出抗告狀，並
繳納抗告費新臺幣1千元。 
中　　華　　民　　國　　110 　年　　10　　月　　25　　日
                              書記官  許喻涵